最高法院刑事判決　　　　　　　　　　　　　　　九十三年度台上字第四七九０號
　　上　訴　人　甲○○
　　選任辯護人　劉家驥律師
右上訴人因違反麻醉藥品管理條例案件，不服台灣高等法院台中分院中華民國九十年
十一月二十一日第二審更審判決（九十年度上更(一)字第二四一號，起訴案號：台灣台
中地方法院檢察署八十七年度偵字第一二五五三號），提起上訴，本院判決如左：
    主  文
原判決撤銷，發回台灣高等法院台中分院。
    理  由
本件原判決認定：上訴人甲○○（綽號「阿生」、「大頭」、「元寶」）明知安非他
命業經行政院衛生署，於民國七十九年十月九日以衛署藥字第九０四一四二號公告，
將之列入麻醉藥品管理條例第二條第四款之化學合成類麻醉藥品管理，禁止非法販賣
、持有，竟意圖販賣安非他命營利，與詹明源（綽號「老芋仔」，業經另案判刑確定
，並已執畢）共同基於概括之犯意聯絡，自八十七年三月中旬起至同年四月底止，先
由上訴人向綽號「阿昌」之不詳姓名成年男子取得安非他命後，再交由詹明源以其所
有之000000000號呼叫器為聯絡工具（對內二人則以０四∣0000000
、0000000號電話及0000000000號行動電話聯絡），與不特定之購
買者約定交易時間、地點、數量、價錢等之方式，由詹明源出面，連續多次在台中市
不詳地點之公園及檳榔攤等處所，以每一大包（重量不詳）新台幣（下同）一千五百
元、每一小包（重量不詳）一千元之價格，將安非他命非法販售予綽號「小陳」、「
阿林仔」等不詳姓名之成年男子，而每次交易完成後，詹明源即可獲得每一大包五百
元、每一小包二百元或三百元不等之代價，餘款則歸由上訴人所有。嗣於同年五月二
日十七時二十分許，經警據報持檢察官所核發之搜索票，在台中市○區○○路二五四
巷七十五號查獲，並扣得詹明源所有之000000000號呼叫器一個，復於前開
處所外之防火巷內扣得上訴人於同年三月下旬某日藏放之安非他命一百十二包（驗餘
淨重四０‧七八公克，包裝重十八‧四三公克），並經由詹明源之供述循線查獲等情
。因而撤銷第一審不當之科刑判決，改判仍論處上訴人以共同連續非法販賣化學合成
麻醉藥品罪刑，固非無見。
惟查：(一)、事實審法院所認定之事實，與所採之證據，不相適合，即屬證據上理由矛
盾，其判決當然為違背法令。原判決理由欄以：詹明源對其販賣安非他命之時間起點
、出售次數及其在原審所供：不是上訴人託伊販賣安非他命的云云，或為時間已久，
記憶有出入，或為迴護之詞，因認應以其前之初供為可採（見原判決第四頁第十三行
至第十五行）。但詹明源於八十七年五月二日之最初警詢時，係供稱：「因為好朋友
關係，在八十七年二月間我清潔工失業後，他（指上訴人）表示要賣安非他命請我幫
忙，價格是每一小包賣別人新台幣一千五百元，我如幫他賣成，每一包可獲五百元之
酬勞，從二月份起至八十七年四月三十日止，我共在住處賣給前來買安非他命之男性
客人綽號小陳（約二十三歲）、阿林仔（約二十三歲）等人共三十次左右」等語（見
偵字第九００三號影印卷附之詹明源八十七年五月二日偵訊筆錄），與原判決前開所
認定之事實，就上訴人與詹明源販賣安非他命之開始日期、價格、地點及詹明源每賣
一包安非他命可獲得之酬勞等情節，互核均不相侔，故原判決所認定之事實，即與所
採之證據，不相適合，自有證據上理由矛盾之違法。又原判決理由欄復以：上訴人在
第一次警詢中已供稱：「我係在八十七年三月間向太平市一名綽號『阿昌』年約三十
八歲男子所購安非他命，本來準備要買進伺機賣掉，但一直沒有人買，所以才放在詹
明源住處」等語，核與詹明源所供：「時間在三月間（按指八十七年）他說安非他命
放在那邊，叫我幫他賣……」等語，若合符節，應無何出入處等情為由，而併採上訴
人及詹明源上開供述為證（見原判決第四頁第八行至第十三行）。然依上訴人前開在
警詢中所供之內容觀之，其與詹明源並無出售安非他命之行為，而詹明源於前述檢察
官偵查中則係供稱：「他（指上訴人）說安非他命放在那邊，叫我幫他賣，每包給我
五百元佣金，是大包佣金，而小包佣金是二百到三百元佣金。我賣給小陳及阿林仔二
十餘次」等語，顯與前開上訴人於警詢之供述不相吻合，原判決竟謂二者若合符節，
亦有判決理由矛盾之違誤。(二)、有罪之判決書對於被告有利之證據不採納者，應說明
其理由，為刑事訴訟法第三百十條第二款所明定。故有罪判決對於被告有利之證據不
予採納，復未說明其理由，於法自屬有違。上訴人之選任辯護人於原審審理中已具狀
辯稱：檢察官起訴書謂上訴人將安非他命交由詹明源對外以其所有之0000000
00號呼叫器為聯絡工具，其等對內則以０四∣0000000、0000000號
電話及0000000000號行動電話聯絡等情，但依卷存中華電信股份有限公司
南台中營運處之「查詢電話通話紀錄函復單」所示，自八十七年三月一日起至同年四
月三十日止，除000000000號呼叫器有兩通呼叫紀錄，時間分別為十五秒、
十七秒外，其餘電話及行動電話均無通聯紀錄，上訴人與詹明源確有如公訴意旨所指
販賣安非他命長達二個月之行為，上開電話及行動電話豈竟僅有二通呼叫紀錄，此實
有違經驗法則等語（見原審上更(一)卷第一０二頁、第一０三頁），所辯核與卷附「查
詢電話通話紀錄函復單」（見偵字第一二五五三號卷第二十八頁至第三十二頁）所示
相符。原判決對此攸關上訴人有無與詹明源共同販賣安非他命犯行之有利於上訴人之
證據資料，未說明不予採信之理由，並有理由不備之違法。(三)、已受請求之事項未予
判決者，其判決當然違背法令，刑事訴訟法第三百七十九條第十二款定有明文。本件
檢察官起訴書之犯罪事實欄指上訴人與詹明源係自八十七年二月起至同年四月底止，
連續多次在台中市各地販賣安非他命，並認上訴人多次販賣安非他命之犯行，時間緊
接，所犯罪名相同，顯係出於概括之犯意為之，為連續犯，應依刑法第五十六條之規
定以一罪論。乃原審竟僅對上訴人與詹明源自八十七年三月中旬起至同年四月底止連
續多次販賣安非他命之部分為判決，而就其自八十七年二月起至同年三月上旬止販賣
安非他命之部分棄置不論，自有已受請求之事項未予判決之違背法令。上訴意旨指摘
原判決不當，非全無理由，應認原判決仍有撤銷發回更審之原因。
據上論結，應依刑事訴訟法第三百九十七條、第四百零一條，判決如主文。
中　　　華　　　民　　　國　　九十三　　年　　　九　　　月　　　九　　　日
                              最高法院刑事第八庭
                                  審判長法官  陳　炳　煌
                                        法官  陳　世　雄
                                        法官  韓　金　秀
                                        法官  吳　信　銘
                                        法官  徐　文　亮
      右正本證明與原本無異
                                              書  記  官
中　　　華　　　民　　　國　　九十三　　年　　　九　　　月　　 十六 　　日
                                                                        Ａ
